【裁判字號】    90,判,821
【裁判日期】    900516
【裁判案由】    徵收補償
【裁判全文】
最  高  行  政  法  院  判  決                      九十年度判字第八二一號
    原      告  甲○○○
    被      告  高雄市政府工務局
    代  表  人  陳繼志
右當事人間因徵收補償事件，原告不服內政部中華民國八十八年十二月二十二日台（
八八）內訴字第八八○七三九○號再訴願決定，提起行政訴訟。本院判決如左：
    主  文
原告之訴駁回。
訴訟費用由原告負擔。
    事  實
緣高雄市政府為辦理八十一年度苓雅尚武路開闢工程，需用原告所有坐落高雄市○○
區○○段二二一地號土地，報奉內政部八十年七月二十六日台內地字第八○七四四四
七號函核准徵收，高雄市政府地政處乃據以八十年七月三十一日高市地政四字第一○
七五二號公告徵收，並完成徵收補償之法定程序。原告以系爭正昌段二二一－一地號
土地，係自二二一地號土地分割出，亦位屬尚武路同一道路上，自已列入徵收範圍，
乃向被告請求核發地價補償費，經被告以系爭土地非屬都市○○道路用地，為一私設
巷道，並無徵收補償之法令依據等由，乃以八十八年六月九日高市工新處字第一四二
七九號函否准其請。原告不服，提起訴願及再訴願，均遭決定駁回，遂提起行政訴訟
。茲摘敘兩造訴辯意旨於次：
原告起訴意旨略謂：一、原告所有高雄市○○區○○段二二一地號土地四○五．四三
平方公尺（持分三十一分之一），奉內政部八十年七月二十六日台內地字第八○七四
四四七號函核准徵收開闢為道路，並經高雄市政府地政處八十年七月三十一日高市地
政四字第一○七五二號公告在案。二、正昌段二二一號土地，於八十年九月分割為正
昌段二二一地號三三七．○二平方公尺及正昌段二二一－一地號六八．四一平方公尺
土地等二筆，並於八十年九月十一日核發正昌段二二一號面積三三七．○二平方公尺
徵購土地補償費。三、惟該分割後之正昌段二二一地號及正昌段二二一－一地號二筆
土地，均同為高雄市○○區○○路；其中正昌段二二一－一地號路面，因配合都市○
○○○路寬略為縮小之正式道路，並非被告所謂之私設巷道，有高雄市新興地政事務
所八十年九月六日地籍圖附卷可稽。訴願決定駁回理由稱「所有權人未向地政機關申
請一併徵收」乙節，查正昌段二二一－一地號與同段二二一地號於八十年七月三十一
日公告徵收在案，所有權人無須重複申請，至系爭土地未與正昌段二二一地號同時辦
理徵收核發地價補償費，係經辦機關之疏失。四、被告及訴願決定理由指稱「私設巷
道無徵收法令依據」乙節，被告及訴願決定未詳查實際情形亦未指陳證據資料為何，
一再訴願決定及原處分不無違誤，請判決撤銷一再訴願決定及原處分等語。
被告答辯意旨略謂：按「都市計畫地區範圍內，應視實際情況，分別設置左列公共設
施用地：一、道路．．．。」「依本法指定之公共設施保留地供公用事業設施之用者
，由各該事業機構依法予以徵收或購買；其餘由該管政府或鄉、鎮、縣轄市公所依左
列方式取得之：一、徵收。二、區段徵收。三、市地重劃。」分別為都市計畫法第四
十二條第一項第一款及第四十八條所明定。本案原告請求徵收補償之高雄市○○區○
○段二二一－一地號土地（都市計畫住宅區），現況為私設巷道，非屬都市○○道路
用地，自未列入八十一年度苓雅尚武路開闢工程徵收補償範圍內，被告所屬新建工程
處以八十八年六月九日高市工新處字第一四二七九號函否准其請，揆諸首揭法條規定
，並無不合，請判決駁回原告之訴等語。
    理  由
按「都市計畫地區範圍內，應視實際情況，分別設置左列公共設施用地：一、道路．
．．。」「依本法指定之公共設施保留地供公用事業設施之用者，由各該事業機構依
法予以徵收或購買；其餘由該管政府或鄉、鎮、縣轄市公所依左列方式取得之：一、
徵收。二、區段徵收。三、市地重劃。」分別為都市計畫法第四十二條第一項第一款
及第四十八條所明定。本件高雄市政府為辦理八十一年度苓雅尚武路開闢工程，需用
原告所有坐落苓雅區○○段二二一地號土地，報奉內政部八十年七月二十六日台內地
字第八○七四四四七號函核准徵收，高雄市政府地政處乃據以八十年七月三十一日高
市地政四字第一○七五二號公告徵收，並完成徵收補償之法定程序。原告以系爭正昌
段二二一－一地號土地，係自二二一地號土地分割出，亦位屬尚武路同一道路上，自
已列入徵收範圍，乃向被告請求核發地價補償費，經被告以系爭土地非屬都市○○道
路用地，為一私設巷道，並無徵收補償之法令依據等由，乃以八十八年六月九日高市
工新處字第一四二七九號函否准其請。原告不服，循序提起行政訴訟，主張：原告所
有高雄市○○區○○段二二一地號土地，奉內政部八十年七月二十六日台內地字第八
○七四四四七號函核准徵收開闢為道路，並經高雄市政府地政處八十年七月三十一日
高市地政四字第一○七五二號公告在案。上開土地於八十年九月分割為正昌段二二一
地號及同段二二一－一地號土地二筆，被告並於八十年九月十一日核發分割後正昌段
二二一地號土地徵購補償費。惟正昌段二二一－一地號土地，為高雄市○○區○○路
之一部，為配合都市○○○○路寬略為縮小之正式道路，並非被告所謂之私設巷道，
有高雄市新興地政事務所八十年九月六日地籍圖附卷可稽。是以正昌段二二一－一地
號既已於八十年七月三十一日公告徵收在案，所有權人無須重複申請徵收，被告未將
系爭土地辦理徵收核發地價補償費，係經辦機關之疏失云云。查系爭正昌段二二一－
一地號土地非屬都市○○道路用地，並未列入高雄市八十一年度苓雅區○○路開闢工
程徵收範圍內，有前揭內政部函、高雄市政府地政處公告及所附徵收土地地籍圖附原
處分卷可稽。原告主張系爭土地已與同此段二二一地號土地同日經徵收，其無須重複
申請徵收，被告未同時發給地價補償費，為有疏失云云，未據舉具體證據以實，即不
足取。原處分否准其發給補償費之申請，一再訴願決定遞予維持，並無違誤。原告起
訴意旨難謂有理，應予駁回。
據上論結，本件原告之訴為無理由，爰依行政訴訟法施行法第二條、行政訴訟法第九
十八條第三項前段，判決如主文。
中    華    民    國     九十        年      五      月      十六       日
                    最 高 行 政 法 院  第 五 庭
                                審 判 長 法  官      廖  政  雄
                                         法  官      林  家  惠
                                         法  官      趙  永  康
                                         法  官      林  清  祥
                                         法  官      鍾  耀  光
右  正  本  證  明  與  原  本  無  異
                                         法院書記官  彭  秀  玲
中    華    民    國     九十        年      五      月      十六       日


司法院資訊處製作；財團法人民間司法改革基金會備份。
